臺灣高等法院刑事判決　　　　　　　　　　　　　九十一年度上易字第二九九一號
　　上　訴　人　臺灣桃園地方法院檢察署檢察官
　　被　　　告　甲○○　女三十.
右上訴人因被告違反臺灣地區與大陸地區人民關係條例案件，不服臺灣桃園地方法院
九十一年度易字第一一七九號，中華民國九十一年七月三十一日第一審判決（起訴案
號：臺灣桃園地方法院檢察署九十年度偵字第二○七五一號）提起上訴，本院判決如
左：
    主  文
原判決撤銷。
甲○○違反不得僱用大陸地區人民在台灣地區從事未經許可之工作之規定，處罰金新
台幣伍萬元，如易服勞役，以銀元參佰元即新台幣玖佰元折算壹日。
    事  實
一、甲○○係設於桃園縣蘆竹鄉○○路○段七號海龍王餐廳經理，負責面試並聘僱該
    餐廳新進人員之工作，明知黃玉妹於民國九十年七月二十三日因探親獲准來臺，
    並未經許可在臺工作，竟自同年十月中旬某日起，以每月約新台幣（下同）一萬
    餘元薪資雇用黃玉妹在上址從事收拾餐盤等清理工作。迨至同年十一月十八日下
    午六時五十分，經警在上址查獲。
二、案經桃園縣警察局大園分局報請臺灣桃園地方法院檢察署檢察官偵查起訴。
    理  由
一、訊據被告甲○○就其係設於桃園縣蘆竹鄉○○路○段七號海龍王餐廳經理，負責
    面試並聘僱該餐廳新進人員之工作之事實固不諱言，惟矢口否認有何違反臺灣地
    區與大陸地區人民關係條例第八十三條第一項及同法第十五條第四款之罪嫌，辯
    稱：伊並未聘僱黃玉妹，伊亦不知為何黃玉妹會在伊餐廳，伊後來問員工，會計
    朱麗卿才說黃玉妹是其朋友，況黃玉妹亦未穿制服，亦無打卡表或薪資表或員工
    手冊云云。惟查：
（一）黃玉妹係大陸地區人民，此有大陸地區人民進入台灣地區旅行證申請書影本在
      卷可考；而黃玉妹係自九十年十月中旬起，至海龍王餐廳上班等情，業分據證
      人即黃玉妹、黃玉妹之夫陳明皇於警訊中供述明確（見偵查卷第九頁反面、第
      十一頁反面）；而本件黃玉妹被查獲時係在海龍王餐廳，與證人郭慧慧進入包
      廂收拾餐桌，將碗盤堆放餐車上，並將餐車推到廚房，此情為證人李黃勝所目
      睹，亦經證人李黃勝於檢察官偵查中供述屬實（見偵查卷第三十一頁反面、第
      三十二頁）；證人即海龍王餐廳之另位員工郭慧慧於警訊中亦證稱：「伊於九
      十年十一月十一日上班時就有看到黃玉妹在餐廳上班，黃玉妹係負責收拾餐盤
      ，伊與黃玉妹係朋友關係，黃玉妹有時有來，有時沒來，時間很短」等語（見
      偵查卷第十三頁反面）；綜合上述各有關證人之供述，足見黃玉妹確有在海龍
      王餐廳工作之事實，要無疑義。
（二）另參以被告於偵、審中均自承其為海龍王餐廳經理，負責面試並聘僱該餐廳新
      進人員之工作；再參以一般人少有無代價而願為他人工作之者，及被告自承任
      經理之海龍王餐廳，係私人經營之餐廳，絕無任由其他無關之人員，在餐廳內
      自由出入，而危及該餐廳飲食供應安全衛生之理？是於法應認於餐廳內工作之
      人員，應係經該餐廳有權聘僱之主管面試同意後，始得在該餐廳內從事相關勞
      務之工作；再承前述，黃玉妹既確有在海龍王餐廳工作之事實，而被告復係海
      龍王餐廳負責面試並聘僱該餐廳新進人員之工作之經理，是於法自應認黃玉妹
      係經被告面試、聘僱無訛。
（三）被告雖辯稱黃玉妹未穿制服，亦無打卡表或薪資表或員工手冊云云。惟查，受
      僱人黃玉妹是否著制服，有無打卡表或有無薪資表或有無員工手冊等節，與海
      龍王餐廳內部管理之效率至有關聯，惟受僱人黃玉妹是否著制服，有無打卡表
      或有無薪資表或有無員工手冊等節，於法要與黃玉妹是否已經被告面試而受僱
      之事實，並無直接之關聯，於法更無由執黃玉妹未穿制服，亦無打卡表或薪資
      表或員工手冊，即遽為黃玉妹未經面試而受僱之認定。另黃玉妹於警訊中關於
      其受僱之薪資、工時等之供述雖先後稍有不符，然此可能係因黃玉妹之工作期
      間未滿一月，而尚未實際領得薪資，或其個人對於工作時間並無確切之記憶所
      致，惟如前引證人陳明皇、李黃勝、郭慧慧之供述，已足證黃玉妹確有在海龍
      王餐廳工作之事實無疑，是黃玉妹於警訊中關於其受僱之薪資、工時等先後不
      符之供述，亦不影響於其受經被告面試而受僱之事實，亦此敘明。
（四）綜上所述，被告前述否認犯行之所辯，於法尚非可採。本件事實明確，被告之
      犯行堪以認定。
二、按僱用或留用大陸地區人民在台灣地區從事未經許可或與許可範圍不符之工作，
    係不得為之行為，臺灣地區大陸地區人民關係條例第十五條第四款定有明文，違
    反前述規定者，依同條例第八十三條第一項之規定處罰。是核被告所為係犯臺灣
    地區與大陸地區人民關係條例第八十三條第一項、第十五條第四款之罪。
三、原審就卷內各項證據，未詳予審究，即遽為被告無罪之諭知，顯有未洽。檢察官
    上訴意旨，就此指摘原判決不當，求予撤銷改判，為有理由，應由本院將原判決
    撤銷改判。爰審酌被告之智識程度，本件之犯罪動機、手段、所生危害、犯後仍
    飾詞卸責之態度等一切情狀，量處如主文第二項所示之刑，並諭知易服勞役之折
    算標準，以示懲儆。
四、另按法人之代表人、法人或自然人之代理人、受僱人或其他從業人員因執行業務
    犯臺灣地區大陸地區人民關係條例第八十三條前三項之罪者，處罰行為人外，對
    該法人或自然人並科以該條前三項所定之罰金，臺灣地區大陸地區人民關係條例
    第八十三條第四項定有明文。本件被告任職經理之海龍王餐廳或其負責人雖未據
    檢察官偵查起訴，惟本件被告既構成前述罪名，則其僱用人（如海龍王餐廳係公
    司之組織則係該公司，如海龍王餐廳非公司之組織，則係其負責人）亦應負臺灣
    地區大陸地區人民關係條例第八十三條第四項之罪責，此部分應由檢察官另行偵
    查起訴，亦附此敘明。
據上論斷，應依刑事訴訟法第三百六十九條、第三百六十四條、第二百九十九條第一
項前段、臺灣地區大陸地區人民關係條例第十五條第四款、第八十三條第一項、刑法
第十一條前段、第四十二條第二項、罰金罰鍰提高標準條例第二條前段，現行法令所
定貨幣單位折算新台幣條例第二條，判決如主文。
本案經檢察官呂丁旺到庭執行職務。
中      華      民      國      九十一    年    十一    月    二十九    日
                              臺灣高等法院刑事第十庭
                                  審判長法  官  溫  耀  源
                                        法  官  何  菁  莪
                                        法  官  林  銓  正
右正本證明與原本無異。
不得上訴。
                                        書記官  陳  菊  珍
中      華      民      國     九十一   年      十二    月      六      日
附錄本判決論罪科刑法條：
臺灣地區大陸地區人民關係條例第十五條第四款、第八十三條第一項：
